臺灣高等法院高雄分院刑事判決　　 93年度上更(一)字第305號
上　訴　人
即　被　告　乙○○
指定辯護人　本院公設辯護人　孫妙岑
上列上訴人因公共危險等案件，不服臺灣高雄地方法院92年度訴
字第2983號中華民國93年4 月30日第1 審判決（起訴案號：臺灣
高雄地方法院檢察署92年度偵緝字第2175號），提起上訴，經判
決後，由最高法院發回更審，本院判決如下：
     主  文
原判決關於放火燒燬現供人使用之住宅罪及定執行刑部分撤銷。
乙○○放火燒燬現供人使用之住宅，未遂，累犯，處有期徒刑肆
年肆月。
     事  實
一、乙○○於90年6 月29日，因犯公共危險罪，經原審判處有期
    徒刑3 月確定，於90年11月27日易科罰金執行完畢。緣乙○○係丁○○之配偶（現已離婚），2 人彼此間為家庭暴力防
    治法第3 條第1 款所定之家庭成員。乙○○於91年間，因對
    丁○○及其他家庭成員有暴力及騷擾行為，經台灣高雄地方
    法院於91年7 月31日核發91年家護字第927 號民事通常保護
    令，諭知乙○○「不得對丁○○實施身體或精神上不法侵害
    之行為，不得直接或間接對於丁○○為騷擾、通話，並應遠
    離丁○○住所（高雄市○○區○○街60巷1 號）及高雄市○○區○○街慈文幼稚園至少50公尺」，保護令有效期間為1
    年。乙○○於上開民事保護令核發後，於92年5 月23日21時
    許，至丁○○之上址住所為中心起算之50公尺範圍內，即丁○○住宅門外，叫喚其子李中耀，而違反上開民事保護令所
    諭知應遠離丁○○住所之命令，經丁○○報警，乙○○始於
    員警勸阻下離去（此部分違反保護令罪，經原審判處罪刑確
    定）。
二、乙○○於員警勸阻下離去後，心生不滿，明知丁○○上址住
    所右側鐵棚架下方緊靠丁○○住宅堆置之木板材料、紙板等
    回收雜物，極易燃燒，放火點燃，將延燒及丁○○現供人使
    用之住宅而燒燬，並造成丁○○精神上之侵害，且上開回收
    雜物堆旁路邊，有停放Ｅ4 ─9240號自用小客貨車（宋仁雄
    所有，為甲○○使用）及Ｐ5 ─941 號營業用小客車（丙○○所有），亦將被波及燒燬，造成車輛及行人往來之公共危
    險，乃為達報復之目的，另行起意，基於違反民事保護令及
    燒燬丁○○之住宅與旁邊車輛之犯意，於92年5 月24日凌晨
    0 時40分許，擅自進入丁○○住所為中心起算之50公尺範圍
    內，在丁○○住所右側鐵棚架下方，以不明之方式，點燃該
    鐵棚架下方緊靠丁○○住宅之上開回收雜物堆，手放火行
    為及違反民事通常保護令之行為。乙○○引燃回收雜物堆後
    ，即迅速離開現場。該回收雜物堆經引燃後，隨即將堆置之
    木板材料、紙板等物品燒燬，並延燒丁○○住宅右側外牆及
    該鐵棚架外牆上呈Ｖ字型燒痕，右側窗戶玻璃因高溫而破裂
    不堪用，住宅內之沙發外皮輕微受損，天花板有煙燻現象，
    復延燒上開Ｅ4 ─9240號自用小客貨車及Ｐ5 ─941 號營業
    用小客車，致自用小客貨車燒燬，營業用小客車之後保險桿
    、後箱蓋含內裝、後擋風玻璃、左後燈含飾板、右後燈含飾
    板、後箱飾板、後尾板飾板、後箱上飾板、後箱六角鎖、後
    尾板、左後葉、右後葉，後擋風玻璃飾條等被燒燬，而生公
    共危險，足以生損害於丁○○、甲○○、丙○○。經陳俊良
    及時發現火勢，央請鄰居報警處理，經高雄市政府消防局派
    員前往搶救，於丁○○住宅被燒燬喪失效用前，將火勢撲滅
    。
三、案由丁○○、甲○○、丙○○訴由高雄市政府警察局小港分
    局移送台灣高雄地方法院檢察署檢察官偵查起訴。
     理  由
一、上開被告確知台灣高雄地方法院因告訴人丁○○之聲請，而
    核發91年7 月31日91年家護字第927 號民事通常保護令，諭
    知被告不得對告訴人丁○○實施身體或精神不法侵害之行為
    ，不得直接或間接對於丁○○為騷擾、通話，並應遠離前揭
    丁○○住所及高雄市○○區○○街慈文幼稚園至少50公尺，
    保護令有效期間1 年等情，而被告於92年5 月23日21時許，
    擅自進入丁○○之住所門外，探視其子李中耀，經丁○○報
    警後，始經警勸阻下離去等事實，為被告所供承，並據丁○○及證人李中耀具結證實（原審卷第119 、120 、131 、
    132 頁），復有前揭民事通常保護令附卷可稽（警卷第8 ─
    10頁）。被告此部分罪刑，業經原審判處罪刑確定在案，先
    予明。
二、訊據上訴人即被告乙○○矢口否認有前開放火等犯行，辯稱
    ：92年5 月23日21時許，僅係前往探視子女，約談5 、6 分
    鐘，即返回高雄市○○區○○路90巷1 弄9 號3 樓住處睡覺
    。翌日凌晨0 時40分許，並未再至丁○○之住處放火云云。
    經查:
  (一)被告確有於上述時地放火燒燬丁○○之住宅及E4-9240 號自
    用小客貨車及PD-941號營業用小客車之事實，業據證人即告
    訴人丁○○於原審證述明確，告訴人甲○○、丙○○於警訊
    及偵查中指訴綦詳，核與證人陳俊良（現改名為陳勝宏）於
    偵查中及本院審理時證述之情節相符，並有火災調查報告書
    一份及火災現場照片八張在卷可稽。而告訴人甲○○、林清
    水於偵查中所為之陳述，並無顯不可信之情況，依刑事訴訟
    法第159 條之1 第2 項之規定，自得採為認定被告犯罪之證
    據。
  (二)本件火災之起火點，經高雄市政府消防局派員勘驗現場後研
    判，係在告訴人丁○○前揭住所（火災調查報告書誤載為高
    雄市○○區○○街60巷2 號）右側鐵棚架下方，車牌Ｅ4 ─
    9240號自小客貨車左側輪附近處地面雜物堆，而延燒到停放
    在木板材料堆旁之Ｅ4 ─9240號自小客貨車，及Ｐ5 ─941
    號計程車、雜物堆之廢紙張等物，並無自燃條件，起火原因
    為人為縱火等情，此有高雄市政府消防局火災原因調查報告
    書及現場照片在卷足憑（警卷第11、15、17─24頁、原審卷
    第74頁）。而該起火點，距告訴人丁○○之住所為2.6 公尺
    ，並經原審現場勘驗無訛，復有勘驗筆錄附卷可佐（原審卷
    第57頁）。依火災現場照片顯示，告訴人丁○○之住宅外牆
    上呈Ｖ字型焦黑燒痕，右側窗戶焦黑、玻璃破裂、住宅內窗
    戶旁之沙發椅背小部分燒損。而上開計程車如事實欄所載之
    部分零件及飾板等物被燒燬，並有南陽實業鈑噴車作業記錄
    表在卷足證（原審卷第157頁）。
  (三)證人陳俊良（現改名為陳勝宏）於檢察官偵查中具結證稱「
    5 月24日凌晨，伊坐於車內，自車輛後視鏡見到乙○○從崇
    明街60巷內走出，往起火點方向走去，在起火點停頓約5 秒
    鐘，乙○○自起火點走開幾秒鐘後，即見到小火燃燒，後來
    變成大火」等語（偵緝卷第27頁）。其於偵查中所為之陳述
    ，依法具結，且無不可信之情況，自得為證據。又證人陳勝
    宏於本院審理時又結證：火災發生前，我住在崇明街60巷4
    號我女朋友家，當時已住了2 年。案發時，我剛好要開車出
    去，我的車子停在崇明街60巷2 號旁，我車頭背向崇明街60
    巷1 號，我從後視鏡有看到被告從木材堆放處及小貨車中間
    走過去，他走過去後就起火了。當時我有戴眼鏡，所以看得
    很清楚。被告是丁○○的先生，我以前有看過他，我認得他
    。當時巷口有路燈，我看到的人確定就是被告等語（見本院
    94年元月6 日審判筆錄）。證人陳俊良與被告夙無仇怨，衡
    情應無誣指之理。且陳俊良當時所在位置，距上述起火點，
    僅約10.3公尺，已據原審現場勘驗屬實，有勘驗筆錄附卷可
    參（原審卷第57頁反面）。證人陳俊良原已認識被告，現場
    又有路燈照明，陳俊良所在位置，距火災起火點，復僅有10
    .3 公 尺，是陳俊良應無誤認之可能。且證人丁○○於原審
    具結證稱「我有聞到燒焦的味道，問兒子是否電線燒掉，後
    來有聽到鄰居陳俊良喊火災，我是先到陽台，才聽到有人喊
    火災，後來我看到被告從起火點跳（逃）往崇明街60巷1號
    及2 號的巷道內，再迴轉跑到崇本街的方向，很緊張的跑掉
    」等語（原審卷第117 ─120 頁）。綜上以觀，足認本件火
    災之發生，係被告以不明方式點燃該鐵棚架下方緊靠丁○○
  (四)本件火災之起火點，距告訴人丁○○之住宅僅有2.6 公尺，
    旁邊又有自小客貨車及計程車，就上開火災發生後燒燬之情
    形觀之，被告於放火時，必有延燒丁○○之住宅及自小客貨
    車、計程車之認識甚明。被告雖辯稱依建築技術規則建築設
    計施工編第110 條之1 規定之防火間隔為1.5 五公尺，本案
    起火點距丁○○之住宅為2.6 公尺，加上住宅外牆係水泥磚
    造，自足形成防火間隔阻斷延燒之可能，主客觀上自難認有
    放火燒燬房屋之故意云云。然查丁○○之住宅外牆，雖係水
    泥磚造，但窗戶玻璃遇高溫必將破裂，火焰將闖入住宅內燃
    燒，如未及時灌救，即燒燬住宅之結果，僅屬時間上之問題
    ，此就上開火災原因調查報告書及照片觀之，尤可明證。故
    如謂間隔2.6 公尺，即可防火，而不考慮週邊事物，自無足
    採。證人即高雄市政府警察局小港消防隊員謝宏亮所證「當
    天風向是往房子的反方向吹，我到現場時，風勢是往房子的
    反方向吹」云云（本院93年6 月23日審判筆錄），姑不論證
    言是否確實無誤，就現場照片可見放火點上有鐵棚架，旁邊
    又有自小客貨車圍住，火災焚燒之結果，丁○○住宅之牆壁
    磁磚脫落，玻璃破裂，住宅內天花板燻黑（警卷第11、12
    、13頁），是當日風向並未影響被告之放火成災，從而，證
    人謝宏亮之上開證詞，尚難採為有利於被告之認定。綜上所
    述，被告所辯各情尚難採為有利於被告之認定。綜上所述，
    被告所辯各情，無非卸責之詞，不足採信，被告之犯行，堪
    以認定。
三、查被告在距丁○○及其子李中耀居住之住所2.6 公尺放火，
    有違上開民事通常保護令應遠離丁○○住所至少50公尺之命
    令，又燒燬或燒損丁○○之住宅、玻璃、沙發等物，足以造
    成丁○○精神上之惶恐不安，屬於精神上不法侵害及騷擾之
    行為，核被告此部分所為，係犯家庭暴力防治法第50條第2
    款、第4 款之違反保護令罪；又被告在丁○○與其子李中耀
    犯刑法第173 條第3 項、第1 項之放火燒燬現供人使用之住
    宅未遂罪；又被告在上開2 部車輛旁放火，引燃燒燬該2 部
    車輛，該2 部車輛係停放在人車往來之巷道（高雄市○○區
    ○○街60巷），致生人車往來之公共危險，此部分所為，係
    犯刑法第175 條第1 項之放火燒燬住宅等以外之他人所有物
    罪。被告一放火行為，觸犯上開3 罪名，為想像競合犯，應
    依刑法第55條規定從一重之放火燒燬現供人使用之住宅未遂
    罪處斷。被告於92年5 月24日之違反保護令罪，係因前1 日
    （即5 月23日）擅自進入丁○○住所之50公尺範圍內，探訪
    其子李中耀，經丁○○報警處理，而遭警勸阻，始生報復之
    念，去而復返，再觸犯違反保護令罪，故此部分之違反保護
    令行為，係屬另行起意。公訴意旨謂此部分之違反保護令行
    為，與被告於92年4 月4 日之違反保護令行為，具有連續犯
    關係，屬裁判上一罪，前案於92年7 月7 日判決確定（92年
    度簡字第1927號刑事簡易判決），本案自為前案確定判決之
    效力所及云云，尚有誤會。本案之違反保護令行為，雖未經
    檢察官起訴，因與起訴之公共危險罪，有裁判上一罪關係，
    為起訴效力所及，本院自應併予審理。又被告之放火行為，
    燒燬丁○○之住宅窗戶玻璃、沙發外皮，及甲○○使用之宋
    仁雄所有自小客貨車，丙○○所有之計程車，因放火罪必生
    毀物之結果，自無再論以毀損罪，又放火行為危及公共安全
    ，雖有毀損2 人所有之2 部車輛，毀損車輛部分仍為一罪；
    併予明。被告於90年6 月29日，因犯公共危險罪，經原審
    院判處有期徒刑3 月確定，於90年11月27日易科罰金執行完
    畢，有台灣高等法院被告全國前案紀錄表附卷可按，茲於5
    年內再犯有期徒刑以上之罪，為累犯，除放火燒燬現供人使
    用之住宅未遂罪之法定刑無期徒刑不得加重外，均應依刑法
    第47條規定加重其刑。又被告放火未生燒燬住宅之結果，為
    未遂犯，爰依刑法第26條前段減輕其刑，依法先加重後減輕
    之。
四、原審論處被告罪刑，固無不合，惟查，(一)被告擅自進入丁○○住所之50公尺範圍內放火，仍有犯違反保護令罪，原判決
    未予論及，自有未合。(二)放火燒燬現供人使用之住宅未遂罪
    之法定刑無期徒刑，依法不得加重，原判決依累犯規定加重
    其刑，未就無期徒刑除外；亦有未洽。被告上訴意旨否認犯
    罪，指摘原判決此部分不當，雖無理由，但原判決此部分既
    有可議，自應將之連同定執行刑部分撤銷改判。爰審酌被告
    僅因探望其子，為丁○○報警勸阻，即心生不滿，放火報復
    ，丁○○之住宅雖損害不大，但燒燬宋仁雄所有之自小客貨
    車及丙○○之計程車，而生人車往來之公共危險，暨犯罪後
    飾詞卸責，未見悔意等一切情狀，量處如主文第２項所示之
    刑，以資懲儆。
據上論斷，應依刑事訴訟法第369 條第1 項前段、第364 條、第
299 條第一項前段、家庭暴力防治法第50條第2 款、第4 款、刑
法第11條前段、第173 條第3 項、第1 項、第175 條第1 項、第
55條、第26條前段、第47條，判決如主文。
本案經檢察官彭南雄到庭執行職務。
中　　華　　民　　國　　94　　年　　1 　　月　　20    日
　　　　　　　　　刑事第三庭    審判長法　官  周賢銳
                                      法　官  黃建榮
                                      法　官  謝宏宗
以上正本證明與原本無異。
如不服本判決應於收受本判決後10日內向本院提出上訴書狀，其
未敘述上訴理由者，並得於提起上訴後10內向本院補提理由書狀
（均須按他造當事人之人數附繕本）「切勿逕送上級法院」。
中　　華　　民　　國　　94　　年　　1 　　月　　24　　日
　　　　　　　　　　　　　　　　　　　書記官  賴梅琴
附錄本判決論罪科刑法條：
刑法第173條第3項、第1項：
(放火或失火燒燬現住建築物及交通工具罪)
放火燒燬現供人使用之住宅或現有人所在之建築物、礦坑、火車
、電車或其他供水、陸、空公眾運輸之舟、車、航空機者，處無
期徒刑或7年以上有期徒刑。
第1項之未遂犯罰之。
中華民國刑法第175條第1項：
(放火燒燬住宅等以外之物罪)
放火燒燬前2 條以外之他人所有物，致生公共危險者，處1 年以
上7年以下有期徒刑。
                                                      Ｆ
